【裁判字號】    97,交聲,2124
【裁判日期】    970923
【裁判案由】    交管條例聲異
【裁判全文】
臺灣板橋地方法院交通事件裁定
原處分機關  交通部公路總局臺北區監理所板橋監理站
異  議  人
即受處分人  甲○○
上列異議人即受處分人因違反道路交通管理處罰條例案件，對於
交通部公路總局臺北區監理所板橋監理站民國97年8月1日所為之
板監裁字第裁 41－C00000000號處分，聲明異議，本院裁定如下
：
    主  文
異議駁回。
    理  由
一、按汽車（包括機器腳踏車）已領有號牌而不依指定位置懸掛
    者，處汽車所有人新臺幣（下同）三千六百元以上一萬零八
    百元以下罰鍰，並禁止其行駛；前項第七款之牌照吊銷之，
    道路交通管理處罰條例第十二條第一項第七款、第二項分別
    定有明文。次按汽車號牌懸掛位置，除原設有固定位置外，
    應依左列規定懸掛固定：三、機器腳踏車號牌每車一面，應
    正面懸掛於車輛後端之明顯適當位置，為道路交通安全規則
    第十一條第一項第三款所明定。所謂「不依規定位置懸掛」
    ，機器腳踏車係以號牌未正面懸掛於車輛後端之「明顯適當
    位置」為處罰要件，而號牌之建立，不僅可藉由外觀上區分
    車輛間之不同，且有利於車籍之管理，於車禍、違規發生時
    ，亦便於發現肇事、違規者，故認定是否係明顯適當位置，
    自應以該號牌懸掛後是否易於辨識牌號為準。
二、本件原處分認異議人即受處分人騎乘其所有之車號ＢＰＧ─
    ００八號重型機車，於民國九十七年六月二十一日凌晨一時
    三十分許，行經臺北縣永和市○○路○段、中興街口，因號
    牌不依指定位置懸掛（翹牌即號牌上翹致無法辨識牌號），
    為臺北縣政府警察局永和分局執勤員警當場攔停舉發。嗣受
    處分人於應到案日期前提出申訴，經原處分機關函請舉發機
    關調查結果，仍認受處分人有上開已領有號牌而不依指定位
    置懸掛之違規行為，原處分機關乃依道路交通管理處罰條例
    第十二條第一項第七款、第二項及違反道路交通管理事件統
    一裁罰基準表規定，裁處罰鍰五千四百元，並牌照吊銷。
三、異議意旨略以：異議人機車之後檔泥板曾整個撞壞不能掛牌
    ，因原廠零件太貴故以較便宜之方式維修，經詢問維修老闆
    安裝此種翹牌是否可行，因老闆稱未超過法定高度，始放心
    改裝，又自維修迄今約一年半，伊從未更動號牌上之任何零
    件，且為警舉發時亦處於固定狀態，期間騎車行經臺北縣市
    均未因翹牌被開單，並曾收過超速、壓到對向黃線、闖紅燈
    等附照片之罰單云云。
四、經查：異議人騎乘其所有之車號ＢＰＧ─００八號重型機車
    於前揭時、地，因號牌不依指定位置懸掛（翹牌即號牌上翹
    致無法辨識牌號）遭警攔停舉發等情，此有臺北縣政府警察
    局北縣警交字第Ｃ00000000號舉發違反道路交通管
    理事件通知單影本一紙在卷可稽，復經舉發單位即臺北縣政
    府警察局永和分局查處無誤，並有該局九十七年七月十七日
    北縣警永裁字第０九七００二三九六四號書函暨所附之採證
    照片影本附卷供佐，而上開機車確有改裝一情，亦為異議人
    所不爭執。又觀諸上開照片，該車號牌並非如停放在旁之機
    車係固定懸掛於後端擋泥板上，傾斜角度逾四十五度，明顯
    較一般機車上翹，雖於車輛靜止狀態或可辨識其牌號，然於
    行進間，依正常平行目視之狀態，交通執勤員警及一般用路
    人均難以於通常視距之範圍內清楚辨識前開牌號，足見異議
    人機車號牌之懸掛方式，與前揭交通安全規則所規定「機器
    腳踏車號牌應正面懸掛於車輛後端之明顯適當位置」之要件
    不符，異議人機車號牌確有未依指定位置懸掛之違規情形，
    堪以認定。再者，揆諸前揭規定之立法意旨，既係為使交通
    管理機關辨明行駛中車輛是否獲得用路許可，亦使用路人、
    執法機關知悉行駛於路上之車輛為何人所有，藉以保障行車
    安全，維護社會秩序，則如異議人未依指定位置懸掛號牌，
    即不應騎乘該車於道路上，至其未依指定位置懸掛車牌之動
    機、原因為何，則非所問。縱令異議人上開機車之號牌係因
    擋泥板遭撞損而換裝，猶應注意是否有違反相關交通法規所
    列規定而不得駕駛上路情事之義務，異議人既知所換裝之號
    牌有上翹之情形，竟仍貪圖一己之便予以改裝，並執意用路
    ，即屬違反規定之行為。異議人未盡補救之合理責任，自不
    得托藉上詞作為免責之理由。至異議人辯稱：伊機車號牌換
    裝一年半期間，曾為其他員警攔查未遭舉發，亦有收到超速
    、壓到對向黃線、闖紅燈等附照片之罰單云云，惟異議人機
    車號牌之懸掛情形是否與本件舉發時一致，並無任何證據為
    佐，況一般錄影照相設備係由高處拍攝，視距相較於一般用
    路人之目視範圍良好要屬當然，自難以前未曾遭舉發及仍有
    收到該車之罰單等情資為有利於異議人之認定。
五、綜上，異議人所執各端，均無可採。異議人機車已領有號牌
    而不依指定位置懸掛之違規事證明確。從而，原處分機關據
    以援引前開規定，裁處異議人罰鍰五千四百元，並牌照吊銷
    ，於法並無違誤。本件異議為無理由，應予駁回。
據上論斷，應依道路交通案件處理辦法第十九條，裁定如主文。
中    華    民    國    97    年    9     月    23    日
                    交通法庭    法  官  劉  安  榕
以上正本證明與原本無異
如不服本裁定，應於裁定送達後5 日內敘明抗告理由，向本院提
出抗告狀。
                                書記官  陳  盈  真
中    華    民    國    97    年    9     月    24    日


司法院資訊處製作；財團法人民間司法改革基金會備份。
